【裁判字號】    98,上更(一),597
【裁判日期】    990413
【裁判案由】    毒品危害防制條例
【裁判全文】
臺灣高等法院刑事判決             98年度上更(一)字第597號
上  訴  人
即  被  告  甲○○
指定辯護人  法律扶助舒建中律師
上列上訴人即被告因違反毒品危害防制條例案件，不服臺灣桃園
地方法院96年度訴字第828號，中華民國96年8月31日第一審判決
（起訴案號：臺灣桃園地方法院檢察署96年度偵字第2117號），
提起上訴，經最高法院發回更審，本院判決如下：
    主  文
原判決撤銷。
甲○○販賣第一級毒品，累犯，處有期徒刑拾陸年。扣案之NOKI
A廠牌之手機壹支（不含SIM卡）沒收，未扣案之販賣第一級毒品
所得新臺幣壹仟元沒收，如全部或一部不能沒收時，以其財產抵
償之。
    事  實
一、甲○○曾因竊盜案件，經臺灣板橋地方法院以92年度簡字第
    3901號簡易判決判處有期徒刑4月，於民國93年1月27日確定
    後，嗣於93年3 月15日易科罰金執行完畢，仍不知悔改。甲
    ○○明知海洛因屬毒品危害防制條例第2條第2項第1 款所規
    定之第一級毒品，不得販賣及非法持有，竟基於意圖營利販
    賣第一級毒品海洛因（下稱海洛因）之犯意，先於95年10月
    間，以每4分之1 錢（約0.9公克）重量之海洛因價值新臺幣
    （下同）6 千元之價格，向綽號「阿滄」之不詳姓名年籍成
    年男子購入海洛因後，接續於95年12月21日下午4 時許，以
    其使用之行動電話門號0000000000號接聽徐則娟以公用電話
    撥來表示要購買海洛因之電話後，在其位於桃園縣桃園市○
    ○路256巷3號3樓之住所門外，以1包海洛因販售1 千元之方
    式，販賣海洛因1 包予徐則娟，但因徐則娟尚未交付該次購
    買海洛因之金錢予甲○○，致甲○○未取得該次販賣毒品所
    得之財物。再於同日晚上7 時許，以上開行動電話門號接聽
    林志宇以行動電話門號0000000000號撥來表示要購買海洛因
    之電話，經甲○○應允後，林志宇隨即前往甲○○之上址住
    所，將該次購買海洛因之1 千元交付甲○○後，甲○○即自
    其住處大門門縫向外推出海洛因1 包予林志宇收取，甲○○
    因此獲得該次販賣毒品所得1千元。嗣甲○○於96年1月11日
    下午2 時50分許，因另案經臺灣桃園地方法院檢察署通緝，
    而在上址住所內為警逮捕，經警實施附帶搜索，而在甲○○
    身上扣得其所有供聯絡販賣海洛因事宜之手機1 支（含其內
    搭配非甲○○所有之行動電話門號0000000000號SIM卡1枚）
    ，而查悉上情。
二、案經桃園縣政府警察局移送臺灣桃園地方法院檢察署檢察官
    偵查起訴。
    理  由
壹、程序方面：
一、按被告以外之人於偵查中向檢察官所為陳述，除顯有不可信
    之情況者外，得為證據，刑事訴訟法第159條之1 第2項定有
    明文。偵查中對被告以外之人（包括證人、鑑定人、告訴人
    、被害人及共同被告等）所為之偵查筆錄，或被告以外之人
    向檢察官所提之書面陳述，性質上均屬傳聞證據。惟現階段
    刑事訴訟法規定檢察官代表國家偵查犯罪、實施公訴，依法
    其有訊問被告、證人及鑑定人之權，證人、鑑定人且須具結
    ，而實務運作時，檢察官偵查中向被告以外之人所取得之陳
    述，原則上均能遵守法律規定，不致違法取供，其可信度極
    高，職是，被告以外之人前於偵查中已具結而為證述，除反
    對該項供述得具有證據能力之一方，已釋明「顯有不可信之
    情況」之理由外，不宜遽指該證人於偵查中之陳述不具證據
    能力。查證人徐則娟、林志宇於偵查中所為之陳述，業經具
    結，有結文二紙附卷可憑（見偵卷第46頁至第47頁），復查
    無證據證明上開證人等於偵查中有受外力干擾及影響等顯不
    可信之情況，是上開證人於偵查中向檢察官所為之證述，具
    有證據能力。
二、又按刑事訴訟法第159條第1項雖規定，被告以外之人於審判
    外之言詞或書面陳述，除法律有規定外，不得作為證據。惟
    同法第159條之5第1、2項已規定，經當事人於審判程序同意
    作為證據，法院審酌該言詞陳述或書面陳述作成時之情況，
    認為適當者，亦得為證據。又當事人、代理人或辯護人於法
    院調查證據時，知有第159條第1項不得為證據之情形，而未
    於言詞辯論終結前聲明異議者，視為有前項之同意（指同條
    第1項之同意作為證據），此乃第159條第1 項所容許，得作
    為證據之例外規定之一。查本案據以認定被告犯罪事實之供
    述證據及非供述證據，被告甲○○及其辯護人、檢察官於言
    詞辯論終結前，均未就上開證據主張有刑事訴訟法第159 條
    第1 項不得為證據之情形，本院復審酌各該證據作成時並無
    違法及證明力明顯過低之瑕疵等情況，認為適當，是被告未
    爭執之供述證據及非供述證據，均有證據能力。
貳、實體方面：
一、上述犯罪事實，業據被告於本院審理時供認不諱（見本院卷
    第87頁反面），核與證人徐則娟、林志宇於偵查中證述情節
    相符（見偵卷第43頁至第47頁），並有臺灣桃園地方法院檢
    察署95年度聲監字第1386號通訊監察書及監察行動電話0000
    000000號之通訊譯文可稽，復有被告所有供販賣毒品所用之
    0000000000號行動電話一支扣案可資佐證，足徵被告自白與
    事實相符。本案事證明確，被告犯行堪以認定。
二、查被告於行為後，毒品危害防制條例第4 條業已修正，並於
    98年5 月20日公布，同年月22日施行，是被告犯後法律已有
    變更，修正前毒品危害防制條例第4條第1項之規定為：「製
    造、運輸、販賣第一級毒品者，處死刑或無期徒刑；處無期
    徒刑者，得併科一千萬元以下罰金」，修正後毒品危害防制
    條例第4條第1項則規定為：「製造、運輸、販賣第一級毒品
    者，處死刑或無期徒刑；處無期徒刑者，得併科二千萬元以
    下罰金」，經比較結果，以修正前之規定較有利於被告，應
    依刑法第2條第1項之規定適用修正前毒品危害防制條例之規
    定。
三、按海洛因係毒品危害防制條例第2條第2項第1 款所規定之第
    一級毒品。而所謂販賣行為，只須以營利之意思而販入或賣
    出，已足構成（最高法院83年度第3 次刑事庭會議決議參照
    ）。核被告基於營利之意思，販賣海洛因之行為，係違反修
    正前毒品危害防制條例第4條第1項之販賣第一級毒品罪。被
    告持有海洛因之低度行為，應為販賣海洛因之高度行為所吸
    收，不另論罪。另按所謂接續犯，係指行為人之數行為於同
    時同地或密切接近之時地實施，侵害同一之法益，各行為之
    獨立性極為薄弱，依一般社會健全觀念，在時間差距上，難
    以強行分開，在刑法評價上，以視為數個舉動之接續施行，
    合為包括之一行為予以評價，而為包括之一罪，較為合理（
    最高法院86年臺上字第3295號判例參照）。查被告一次販入
    海洛因，於同日僅相差三小時之短時間內分二次賣出海洛因
    ，時間密接，各行為之獨立性極為薄弱，衡諸社會通念，應
    論接續犯之包括一罪，較為合理。又被告有犯罪事實欄所述
    之犯罪科刑執行情形，有本院被告前案紀錄表可憑，其於有
    期徒刑執行完畢後，五年以內故意再犯有期徒刑以上之本罪
    ，為累犯，應依刑法第47條第1 項之規定加重其刑。惟被告
    所犯販賣第一級毒品罪，法定本刑為死刑或無期徒刑，依法
    不得加重，故僅就其餘得併科罰金部分，加重其刑。又被告
    所犯販賣第一級毒品罪，其交易毒品分量微少，所得金額亦
    不多，且其販賣情節遠較長期販賣毒品之「大盤」、「中盤
    」毒販輕微，而販賣第一級毒品罪之最輕法定本刑為無期徒
    刑，觀其犯罪情節，本屬法重而情輕，衡諸一般之客觀情形
    ，若處以最低刑度無期徒刑，猶嫌過重，顯有情堪憫恕之處
    ，爰依刑法第59條之規定酌量減輕其刑。被告所科之刑，有
    加重及減輕情形，應依刑法第71條第1 項之規定先加後減。
四、原審以被告犯罪事證明確，據以論罪科刑，固非無見，惟查
    ：(一)被告於行為後，毒品危害防制條例第4 條業已修正，原
    審未及比較適用，容有未洽。(二)被告販賣海洛因之行為應論
    以接續犯之包括一罪，原審卻論以二罪併罰，亦有未洽。被
    告上訴意旨指摘原判決不當，為有理由。原審既有上開可議
    之處，自應由本院將原判決撤銷改判。爰審酌被告之素行、
    智識程度，明知毒品海洛因對人身心健康有嚴重戕害，竟貪
    圖私利，販賣海洛因牟利，及販賣毒品所得，與犯罪後供認
    犯行之態度等一切情狀，量處如主文所示之刑。至檢察官於
    原審請求量處被告無期徒刑，核諸被告犯罪情節，似嫌過重
    ，併此敘明。至扣案NOKIA廠牌之手機1支，係被告所有供販
    賣海洛因所用之物，業據其供明在卷，應依毒品危害防制條
    例第19條第1 項之規定宣告沒收。又被告販賣海洛因予林志
    宇之販賣所得1 千元，雖未扣案，仍屬被告因犯罪所得之財
    物，應依同條例第19條第1 項之規定宣告沒收，如全部或一
    部不能沒收時，以其財產抵償之。另被告販賣第一級毒品海
    洛因予徐則娟之販賣所得1千元，被告尚未實際取得該1千元
    ，則不予宣告沒收。另扣案NOKIA 廠牌之手機內所搭配之行
    動電話門號0000000000號SIM卡1枚，因非被告自行向電信公
    司申請配發使用之物，已據其供明在卷，故該門號SIM卡1枚
    因非被告所有之物，則不予宣告沒收。
據上論斷，應依刑事訴訟法第369條第1項前段、第364條、第299
條第1 項前段，修正前毒品危害防制條例第4條第1項，毒品危害
防制條例第19條第1項，刑法第11條、第47條第1項、第59條，判
決如主文。
本案經檢察官郭棋湧到庭執行職務。
中    華    民    國    99    年    4     月    13    日
                    刑事第二十庭審判長法  官  楊貴雄
                                      法  官  許必奇
                                      法  官  周明鴻
以上正本證明與原本無異。
如不服本判決，應於收受送達後10日內向本院提出上訴書狀，其
未敘述上訴之理由者並得於提起上訴後10日內向本院補提理由書
（均須按他造當事人之人數附繕本）「切勿逕送上級法院」。
                                      書記官  郭彥琪
中    華    民    國    99    年    4     月    13    日

司法院資訊處製作；財團法人民間司法改革基金會備份。
